【裁判字號】    90,易,707
【裁判日期】    900522
【裁判案由】    違反動產擔保交易法
【裁判全文】
臺灣臺中地方法院刑事判決                            九十年度易字第七七號
    公  訴  人  臺灣臺中地方法院檢察署檢察官
    被      告  甲○○
右列被告因違反動產擔保交易法案件，經檢察官聲請簡易判決處刑（八十九年度偵字
第二０四五四號），本院豐原簡易庭認不宜以簡易判決處刑，移送刑事普通庭依通常
程序審理，本院判決如左：
    主  文
甲○○無罪。
    理  由
一、公訴意旨略以：被告甲○○於民國八十六年一月三十一日，與福灣企業股份有限
    公司（下稱福灣公司）訂立附條件買賣契約書，約定以新臺幣（下同）三十七萬
    零八百八十五元價款，向福灣公司購買車牌號碼ＰＪ─九四三六號自用小客貨車
    乙輛，約定頭款三萬一千七百元，餘款分二十四期給付，一至二十三期月付八千
    五百四十五元，第二十四期給付十四萬二千六百五十元，嗣因被告於八十八年一
    月十五日無力一次給付第二十四期之尾款，故又與福灣公司協議尾款再以週年利
    率百分之十四點九九一之利息，自同年二月十五日起分為二十四期月付六千九百
    十七元，總計十六萬六千零八元，並改以此為附條件買賣之擔保債權，於八十八
    年一月十五日申請變更附條件買賣契約。依據雙方訂立之附條件買賣契約，上開
    自用小客貨車於甲○○全部清償價金前，仍屬福灣公司所有，該自用小客貨車並
    應存放在臺中縣豐原市○○路一七三號，且被告不得將標的物移轉他人、遷移他
    處。詎被告於八十九年七月十五日繳納第十六期價款後，即拒絕給付其餘價款，
    並將上開自用小客車遷移他處，致生損害於福灣公司。因認其涉犯動產擔保交易
    法第三十八條之罪云云。
二、按犯罪事實應依證據認定之，無證據不得推定其犯罪事實，刑事訴訟法第一百五
    十四條定有明文。又按所謂認定犯罪事實之證據，係指足以認定被告確有犯罪行
    為之積極證據而言，該項證據自須適合於被告犯罪事實之認定，始得採為斷罪之
    資料；又事實之認定，應憑證據，如未能發現相當確實證據，或證據不足以證明
    ，自不能以推測或擬制之方法，以為裁判之基礎，最高法院二十九年上字第三一
    ０五號、四十年臺上字第八六號判例著有明文。又按告訴人之告訴，係以被告受
    刑事訴追為目的，是其陳述是否與事實相符，自應調查其他證據以資審認；又事
    實審法院對於證據之取捨，依法雖有自由判斷之權，然積極證據不足證明犯罪事
    實時，被告之抗辯或反證縱屬虛偽，仍不能以此資為積極證據應予採信之理由，
    最高法院亦著有五十二年臺上字第一三００號及三十年上字第四八二號判例可資
    參照。又按認定犯罪事實所憑之證據，無論係直接證據或間接證據，其為訴訟上
    之證明，須於通常一般之人均不致有所懷疑，而得確信其為真實之程度者，始得
    據為有罪之認定，倘其證明尚未達到此一程度，而有合理之懷疑存在，復無其他
    調查途徑可尋，法院即應為無罪之判決，最高法院七十六年臺上字第四九八六號
    著有判例。
三、公訴人認被告涉有上開罪嫌，係以告訴人福灣公司之代理人林毓婷於偵查時指訴
    甚詳，且有附條件買賣合約書、紅地毯合約最末期款再分期契約書及動產擔保交
    易附條件買賣變更登記申請書在卷可稽，為其主要依據。訊據被告固供承有於八
    十六年一月三十一日向福灣公司購買該車牌號碼ＰＪ─九四三六號自用客貨車之
    事實，但堅決否認有不法利益之利圖，辯稱：該部自用小客貨車於八十七年四月
    二十三日，在豐原市○○路一七三號住處前被偷走，我有報案，所以要付最後一
    期分期款時，伊又向福灣公司申請再延長二十四期給付，該部車到現在都還沒有
    找到，八十九年七月以後因工作不穩定，所以才沒有繼續繳款等語。
四、經查，被告向福灣公司以附條件買賣方式購買之車牌號碼ＰＪ─九四三六號自用
    小客貨車，於八十七年四月二十三日凌晨一時三十分許，在豐原市○○路一七三
    號住處前，經被告發現失竊，於同年月二十四日上午八時三十五分許，向臺中縣
    警察局豐原分局報案之事實，有臺中縣警察局警刑車字第０二九五九二九號車輛
    協尋電腦輸入單一份附於本院卷可稽，本院經向該分局查詢，該自用小客車迄今
    仍未尋獲等情，亦有公務電話記錄一份存卷可按。又告訴代理人乙○○於九十年
    五月八日本院審理時亦稱：「我對於他車子失竊的事情沒有意見。」等語，是上
    開車牌號碼ＰＪ─九四三六號自用小客貨車失竊迄今仍未尋獲之事實，當可認定
    。按動產擔保交易法第三十八條規定：「動產擔保交易之債務人，意圖不法之利
    益，將標的物遷移、出賣、出質、移轉、抵押或為其他處分，致生損害於債權人
    者，處三年以下有期徒刑、拘役或科或併科六千元以下之罰金。」，被告雖有未
    依約履行分期債務之事實，然該車係遭人偷竊，即與該條規定之「遷移、出賣、
    出質、移轉、抵押或為其他處分」等處分行為之性質不符，與於該條之構成要件
    並不該當。
五、綜上所述，被告前揭辯詞，洵非虛詞。此外，本院復查無其他積極證據足資證明
    被告涉有違反動產擔保交易法之犯行，既不能證明被告犯罪，揆諸上揭刑事訴訟
    法之規定，依法應予諭知無罪。
據上論斷，應依刑事訴訟法第四百五十二條、第三百零一條第一項，判決如主文。
本案經檢察官黃惠玲到庭執行職務
中      華      民      國      九十      年      五      月    廿二    日
                                臺灣臺中地方法院刑事第四庭
                                        法  官  楊  真  明
右正本證明與原本無異。
如不服本判決，應於送達後十日內向本院提出上訴狀（須附繕本），上訴於臺灣高等
法院臺中分院。
                                        書記官
中      華      民      國      九十      年      五      月    廿三    日


司法院資訊處製作；財團法人民間司法改革基金會備份。
